臺灣嘉義地方法院刑事判決
109年度簡上字第41號
上  訴  人  臺灣嘉義地方檢察署檢察官
被      告  鄭廣進


指定辯護人  本院約聘辯護人張家慶
輔  佐  人  鄭永和



上列上訴人因上列被告傷害致重傷案件，不服本院朴子簡易庭中
華民國109年2月18日108年度朴簡字第473號第一審判決(起訴書
案號：108年度調偵字第366號)，提起上訴，本院合議庭為第二
審判決如下︰
    主  文
原判決撤銷。
鄭廣進犯傷害致人重傷罪，處有期徒刑壹年拾月。緩刑肆年，並
應接受臺灣嘉義地方檢察署舉辦之法治教育課程貳拾小時，緩刑
期間付保護管束。
扣案之鐮刀壹把沒收。
    犯 罪 事 實
    犯 罪 事 實 及 理 由
一、鄭廣進因懷疑其妻阮紅珠與陳啟輝有染，對陳啟輝早已心生
    怨懟，詎其於民國108 年5 月24日上午5 時30分許，騎乘車
    牌號碼000-0000號普通重型機車(下稱系爭機車)行經嘉義縣
    ○○鄉○○村○○000 號前40公尺處時，碰巧撞見陳啟輝騎乘腳踏
    車(下稱系爭腳踏車)行經該處，竟同時基於傷害及毀損之犯
    意，明知以銳器攻擊他人上肢部位，將可能砍傷他人手部而
    導致肌腱、神經因此受傷，進而可能發生手部功能嚴重減損
    之重傷害結果，一般人均能有所預見，而鄭廣進主觀上應能
    預見其以尖銳物砍擊陳啟輝上肢部位，可能造成上開傷勢而
    導致重傷害，卻疏未預見，騎乘系爭機車撞擊系爭腳踏車後
    輪，導致陳啟輝人、車倒地，系爭腳踏車車輪變形而有外觀
    及功能上之損壞，足生損害於陳啟輝本人。鄭廣進見陳啟輝
    倒地後，即持其所有、放置於系爭機車腳踏墊之鐮刀揮砍陳
    啟輝之左手，致陳啟輝受有左手多處伸肌腱斷裂合併感覺神
    經損傷、左耳撕裂傷、左上臂撕裂傷、左橈骨骨折等傷害，
    繼而導致陳啟輝後續左上肢機能嚴重減損之重傷害結果。嗣
    因陳啟輝報警處理，警方於現場扣得鐮刀1把，始悉上情。
二、認定犯罪事實之證據及理由：
(一)本判決認定事實所引用之被告以外之人於審判外之言詞或書
    面陳述等供述證據，因當事人均對證據能力方面表示同意作
    為證據，而本院審酌各該證據作成時之情況，核無違法不當
    或證明力明顯過低之瑕疵，亦認以之作為證據應屬適當，是
    依刑事訴訟法第159條之5第1項之規定，認均有證據能力。
    至其餘資以認定被告犯罪事實之非供述證據(詳後述)，亦查
    無違反法定程序取得之情形，依刑事訴訟法第158條之4反面
    規定，亦具證據能力，合先敘明。
(二)上開犯罪事實，業據被告鄭廣進於本院審理中坦承不諱(見
    簡上卷第120頁)，並經證人即告訴人陳啟輝於警詢及偵查中
    指訴綦詳，且有嘉義長庚紀念醫院診斷證明書1紙、現場及
    扣案物照片7張、扣押物品目錄表1紙、嘉義長庚紀念醫院10
    9年12月2日長庚院嘉字第1090450116號函暨病歷資料光碟、
    病歷資料各1份在卷可稽(見警卷第9至14頁；5741偵卷第31
    至33頁；簡上卷第71至72頁、病歷資料卷)，足證被告之任
    意性自白與事實相符，當足採信。
(三)按加重結果犯係指行為人就故意實行之基本犯罪行為，於一
    般客觀情況下可能預見將發生一定之結果，但因過失而主觀
    上未預見，致發生該加重之結果而言。亦即，加重結果犯乃
    就行為人主觀上意欲實行之基本犯罪行為，及客觀上可能預
    見結果之發生，二者間因有相當因果關係存在，予以加重其
    刑之法律評價。就基本犯罪而言，為故意犯；對加重結果而
    言，則為過失犯(最高法院99年度台上字第2964號判決要旨
    參照)。次按刑法第277條第2項後段之傷害致重傷罪，係對
    於犯普通傷害罪致發生重傷結果所規定之加重結果犯，依同
    法第17條規定，以行為人能預見其重傷結果之發生而不預見
    為要件。此所謂「能預見」，係指客觀情形而言，與行為人
    本身主觀上有無預見之情形不同(最高法院97年度台上字第3
    881號判決要旨參照)。本院審酌卷內事證，足知被告本案係
    行車途中撞見告訴人而臨時起意，將告訴人撞擊倒地後，乘
    機以務農用之鐮刀揮擊告訴人肢體對其施以教訓，攻擊後見
    告訴人為閃避而跌入溝渠即行離開，並非事先預謀犯案，且
    於涉案時間極為短暫、揮砍告訴人1次後便罷休離去，當可
    推知其攻擊告訴人，應係基於普通傷害之犯意，而無致告訴
    人受重傷害之主觀故意；惟手部為人體上肢部位，且控制手
    部精密運動之神經、肌腱密布，若以尖銳物體猛力砍擊他人
    手部，將有導致手部神經、肌腱重大損傷，而造成肢體無力
    、失覺之可能，足以產生使人上肢機能嚴重減損之重傷害結
    果，衡情為一般人依其知識經驗，客觀上所能預見；徵以被
    告案發時已屆60歲，思慮應已成熟，平日務農、長期負擔家
    計，應有基本之社會歷練及智識程度(見簡上卷第129頁)，
    實難就其犯行將可能造成告訴人左上肢神經、肌腱損傷，繼
    而產生肢體無力等症狀諉為不知，惟其主觀上卻因疏未預見
    此一重傷害之結果，仍以鐮刀攻擊告訴人之左上肢，被告就
    此部分之重傷害結果應具有過失甚明。又被告之傷害行為，
    與告訴人本案所受之重傷害結果間，具有相當因果關係甚明
    ，被告自應負傷害致重傷之加重結果責任。綜上所述，本件
    事證明確，被告犯行堪以認定，應依法論科。
三、論罪科刑：
(一)核被告所為，係犯刑法第354條之毀損罪、同法第277條第2
    項後段之傷害致重傷罪。聲請簡易判決處刑意旨認被告係犯
    修正前刑法第277條第1項之傷害罪，惟經本院函詢嘉義長庚
    紀念醫院，該院函覆稱告訴人左手傷勢「多處伸肌腱斷裂合
    併感覺神經損傷」，已嚴重減損一肢以上之機能，有該院前
    揭函文在卷可查，是告訴人本案所受傷害已達於重傷害之程
    度，聲請簡易判決處刑意旨尚有未洽，經檢察官當庭更正聲
    請簡易判決處刑書記載之所犯法條為刑法第277條第2項後段
    之傷害致重傷罪(見簡上卷第129頁)，本案自無變更起訴法
    條之必要，附此敘明。又被告以一行為觸犯上開2 罪名，為
    想像競合犯，應從一情節較重之傷害致重傷罪處斷。
(二)按刑法第59條規定，犯罪之情狀顯可憫恕，認科以最低度刑
    仍嫌過重者，得酌量減輕其刑。又刑事審判旨在實現刑罰權
    之分配的正義，故法院對有罪被告之科刑，應符合罪刑相當
    之原則，使輕重得宜，罰當其罪，以契合社會之法律感情，
    此所以刑法第57條明定科刑時應審酌一切情狀，尤應注意該
    條所列10款事項以為科刑輕重之標準，並於同法第59條賦予
    法院以裁量權，如認犯罪之情狀可憫恕者，得酌量減輕其刑
    ，俾使法院就個案之量刑，能斟酌至當。再刑法第59條規定
    犯罪之情狀可憫恕者，得酌量減輕其刑，其所謂「犯罪之情
    狀」，與同法第57條規定科刑時應審酌之一切情狀，並非有
    截然不同之領域，於裁判上酌減其刑時，應就犯罪一切情狀
    ( 包括第57條所列舉之10款事項) ，予以全盤考量，審酌其
    犯罪有無可憫恕之事由( 即有無特殊之原因與環境，在客觀
    上足以引起一般同情，以及宣告法定或處斷低度刑，是否猶
    嫌過重等等) ，以為判斷。查被告於本院審理中坦承犯行，
    且已當庭與告訴人達成和解，並已全數給付賠償金作為彌補
    ，有本院調解筆錄1份、電話紀錄2紙可資佐憑(見簡上卷第8
    3至91頁)，足信被告犯後態度尚佳。另本院考量被告患有輕
    度身心障礙(第一類)，有中華民國身心障礙證明1紙在卷可
    證(見警卷第15頁)，其情緒控制能力較弱，本案因對告訴人
    積怨已久，巧遇後一時衝動而攻擊告訴人成傷，並非刻意謀
    劃重傷告訴人，且其犯罪情狀亦僅止於1次之砍擊行為，惡
    性尚非極為重大，犯後又已盡力回復告訴人之損失，告訴人
    並表示不再追究其過錯，可認被告本案犯罪情節相較於計畫
    性攻擊他人、使他人受重傷後無力賠償導致告訴人所受損害
    難以填補之狀況，顯屬較輕微。而因被告所犯刑法第277條
    第2 項後段之傷害致重傷罪，法定本刑為3年以上，1 0年以
    下有期徒刑，本案縱然處以最低度之刑，相對於其全案情節
    ，猶嫌過重，難謂符合罪刑相當性及比例原則，依一般國民
    生活經驗法則，難謂無情輕法重之憾，當足以引起一般人之
    同情，而有可憫恕之處，爰就被告所犯之傷害致重傷罪，依
    刑法第59條之規定酌減其刑。
(三)原審判決認被告罪證明確，予以論罪科刑，固非無見。惟查
    ，本院於原審判決後，函詢嘉義長庚紀念醫院，獲悉告訴人
    之傷勢已構成刑法上之重傷害，業如前述，原審判決未及審
    酌於此，自有未妥。上訴人稱告訴人本案所受傷勢非輕而指
    摘原判決量處之刑不當，為有理由。爰審酌被告行為時係成
    年人，思慮應已成熟，竟仍意氣用事，不思理性表達內心之
    不快，動輒暴力相向，致告訴人受有前揭重傷害之結果，實
    有不該；兼衡被告：1.並無其他犯罪前科，有臺灣高等法院
    被告前案紀錄表可參，素行良好，2.犯後坦承犯行，態度尚
    佳，並與告訴人達成和解後賠償告訴人之損害，3.告訴人本
    案所受傷勢達於重傷害之程度，4.因質疑其配偶與告訴人有
    染而出氣毆打告訴人之犯罪動機，5.先騎機車衝撞告訴人之
    腳踏車後輪，復持鐮刀揮砍告訴人手部之犯罪手段等節，暨
    被告於本院審理中自陳：1.目前在家中務農，2.國小畢業之
    智識程度，3.已婚、與配偶分居、有2個子女(均就學中)之
    家庭生活狀況及4.須扶養子女之經濟狀況(見簡上卷第129頁
    )等一切情狀，量處如主文所示之刑。
(四)被告未曾因故意犯罪受有期徒刑以上刑之宣告，有臺灣高等
    法院被告前案紀錄表在卷可參，素行尚佳，又衡以被告一時
    失慮，致罹刑章，遭查獲到案後，自始至終均坦承犯行，且
    與告訴人成立調解並賠償全數損失，業如前述，而告訴人亦
    表示不再追究被告刑事責任，有上開調解筆錄、電話紀錄表
    存卷可考，諒被告經此刑事偵審程序及科刑之教訓後，當能
    知所警惕而無再犯之虞，故本院認為所宣告之刑，以暫不執
    行為適當，爰依刑法第74條第1項第1款宣告緩刑4年，以啟
    自新。另為增強被告之法治觀念，實有令其接受法治教育之
    必要，爰命其接受臺灣嘉義地方檢察署舉辦之法治教育課程
    20小時。復依刑法第93條第1項第2款規定，宣告在緩刑期間
    付保護管束，由觀護人佐以適當督促，並發揮附條件緩刑制
    度之立意，以啟自新，並觀後效。被告於緩刑期間倘未如期
    履行，而違反本判決所諭知之負擔情節重大，足認原宣告之
    緩刑難收其預期效果，而有執行刑罰之必要者，為得撤銷緩
    刑宣告之原因之一，併此敘明。
(五)按供犯罪所用、犯罪預備之物或犯罪所生之物，屬於犯罪行
    為人者，得沒收之；宣告前二條之沒收或追徵，有過苛之虞
    、欠缺刑法上之重要性、犯罪所得價值低微，或為維持受宣
    告人生活條件之必要者，得不宣告或酌減之，刑法第38條第
    2項前段、第38條之2第2項分別定有明文。查扣案之鐮刀1把
    ，為被告所有持以攻擊告訴人之物，業據其於本院審理中供
    陳明確(見簡上卷第52頁)，自應依法宣告沒收。又被告騎乘
    系爭機車衝撞毀損告訴人騎乘之系爭腳踏車，並藉此使告訴
    人倒地受傷，故系爭機車亦屬被告所有供犯罪所用之物，然
    車輛為價值較高之物，其相較於系爭腳踏車受損程度、告訴
    人跌倒所受傷情等法益侵害程度，顯有落差，若因此宣告沒
    收系爭機車，應有過苛之虞，爰不予宣告沒收，附此說明。
據上論斷，應依刑事訴訟法第455條之1第1項、第3項、第369條
第1項前段、第364條、第299條第1項前段，刑法第277條第2項、
第354條、第55條、第59條、第74條第1項第1款、第2項第8款、
第93條第1項第2款、第38條第2項前段，刑法施行法第1條之1第1
項、第2項前段。
本案經檢察官廖俊豪聲請簡易判決處刑，檢察官林津鋒到庭執行
職務。
中　　華　　民　　國　　110 　年　　3 　　月　　30　　日
                  刑事第五庭    審判長法　官  張志偉
                                      法  官  陳盈螢
                                      法  官  余珈瑢
以上正本證明與原本無異。
本件不得上訴。
中　　華　　民　　國　　110 　年　　3 　　月　　30　　日
                                      書記官  簡毓伶
附錄本案論罪法條：
刑法第277條第2項
傷害人之身體或健康者，處5年以下有期徒刑、拘役或50萬元以
下罰金。
犯前項之罪，因而致人於死者，處無期徒刑或7年以上有期徒刑
；致重傷者，處3年以上10年以下有期徒刑。
刑法第354條
毀棄、損壞前二條以外之他人之物或致令不堪用，足以生損害於
公眾或他人者，處2年以下有期徒刑、拘役或1萬5千元以下罰金
。